【裁判字號】    97,易,257
【裁判日期】    970811
【裁判案由】    毀棄損壞
【裁判全文】
臺灣臺北地方法院刑事判決               97年度易字第257號
公  訴  人  臺灣臺北地方法院檢察署檢察官
被      告  甲○○
                    （現另案於臺灣臺北監獄執行中）
上列被告因妨害公務等案件，經檢察官提起公訴（96年度偵字第
17200號、第21678號），本院判決如下：
    主  文
甲○○損壞他人如附表編號1 至3 所示之物，足以生損害於他人
，處有期徒刑肆月，如易科罰金，以新臺幣壹仟元折算壹日，扣
案之鐵鎚壹把沒收。又對於公務員依法執行職務時，施強暴，處
拘役拾日，如易科罰金，以新臺幣壹仟元折算壹日。又損壞他
人如附表編號4 所示之物，處拘役拾日，如易科罰金，以新臺
幣壹仟元折算壹日。拘役部分應執行拘役伍拾日，如易科罰金，
以新臺幣壹仟元折算壹日。
    事  實
一、緣甲○○因有施用毒品之習性，經常向其母索款購毒，若有
    不遂，經常遷怒他人，竟：
  (一)因索款不成，於民國96年8 月2 日下午7 時30分許，基於侵
    入住宅之故意，持其所有之鐵鎚，至臺北市松山區○○○路
    305 巷11之1 號鄰人黃裝傳住處，以鐵鎚毀損大門門鎖後，
    侵入其內；再基於毀損之故意，以前揭鐵鎚敲壞該址住處內
    之電視機、微波爐、19吋電腦液晶電腦螢幕、電冰箱及茶几
    等物（詳如附表編號1 所示）。復轉至臺北市松山區○○○
    路305 巷9 之2 號前，以同一鐵鎚敲壞停放路邊之何耿德所
    有車牌號碼CA－5512號自小客車之後擋風玻璃（此部分業經
    和解撤回告訴，另為不起訴處分）、庚○○所有車號3E－05
    81號自用小客車車窗玻璃（詳如附表編號2） ，更至臺北市
    松山區○○○路○ 段55巷14號對面，以同一方法，敲壞停放
    該處戊○○所有之車號6D－9612號自用小客車車窗玻璃（詳
    如附表編號3） ，均致令不堪用，足以生損害於辛○○、庚○○、戊○○。
  (二)迨臺北市政府警察局松山分局東社派出所制服警員乙○○據
    報到場欲以執行逮捕現行犯公務之際，甲○○竟另基於妨害
    公務之犯意，徒手扯破乙○○制服後，二人搶奪掉落地上之
    鐵鎚時，甲○○更伸手搶乙○○腰際配槍，而施強暴於依法
    執行職務之公務員乙○○。嗣幸為支援員警孫振益到場，合
    力始將甲○○制服，並扣得前開鐵鎚1 把。
  (三)於96年10月5 日下午11時40分許，因酒後情緒不佳，乃自家
    中攜帶菜刀外出，至臺北市○○○路○ 段55巷6 號敦民大廈
    前，另又基於毀損之犯意，持該菜刀揮砍丙○○所有、停放
    該處之車號3N－9333號自用小客車，致令該車引擎蓋凹陷損
    壞不堪用，足以生損害於丙○○。適黃家萬行經見狀報警處
    理，而當場查獲，並扣得前揭菜刀1 把。
二、案經被害人辛○○、庚○○、戊○○、丙○○訴請臺北市政
    府警察局松山分局報告臺灣臺北地方法院檢察署檢察官偵查
    後起訴。
    理  由
一、被告甲○○於警訊、偵查中及本院審理時，均能針對問題內
    容情形詳細、順利回答，並能對自己之出生年月日、身份證
    號碼及家人之姓名、案發經過詳為陳述，尚難認其於本院調
    查、審理已達心神喪失、精神耗弱之階段，本院因認無停止
    審判之事由，合先敘明。
二、證據能力部分：按被告以外之人於審判外之言詞或書面陳述
    ，除法律有規定者外，不得為證據，刑事訴法第159 條第1
    項固有明文，惟被告以外之人於審判外之陳述，雖不符刑事
    訴訟法第159 條之1 至第159 條之4 之規定，而經當事人於
    審判程序同意作為證據，法院審酌該言詞陳述或書面陳述作
    成時之情況，認為適當者，亦得為證據，當事人、代理人或
    辯護人於法院調查證據時，知有第159 條第1 項不得為證據
    之情形，而未於言詞辯論終結前聲明異議者，視為有前項之
    同意，同法第159 條之5 亦定有明文。查被告及公訴人於本
    院言詞辯論終結前，對證人辛○○、庚○○、己○○、戊○○、吳文武、乙○○、孫振益、丙○○及黃家萬於警詢時或
    偵查中所為之供述及北都汽車股份有限公司維修明細表、北
    都汽車股份有限公司電子計算機統一發票、匯豐汽車股份有
    限公司北投廠結帳清單、匯豐汽車股份有限公司北投營業所
    電子計算機統一發票、順益汽車股份有限公司內湖服務廠估
    價單、酒測單、扣得鐵鎚之扣押物品清單、扣得菜刀之扣押
    物品目錄表、國軍松山醫院病歷摘要及亞東醫院精神鑑定報
    告，均未曾聲明異議；且本院斟酌該等言詞或書面陳述作成
    之情況，並無非出於任意性或不正取供，或違法或不當情事
    ，復為證明被告犯行所必需，揆諸前開說明，依法均有證據
    能力。又按傳聞法則乃對於被告以外之人於審判外以言詞或
    書面所為之供述證據而為規範，卷附照片13張，乃以科學、
    機械之方式，對於所拍攝內容所為忠實且正確之紀錄，性質
    上非供述證據，無刑事訴訟法第159 條第1 項規定之適用，
    而可逕為證據。合先敘明。
三、訊據被告甲○○就於前揭(一)所示時地侵入告訴人辛○○之住
    宅、毀損告訴人辛○○、庚○○、戊○○所有如附表編號1
    至3 所示之物，並於前揭(二)所示時地，對警員乙○○依法執
    行逮捕職務時施強暴行為，另於前揭(三)所示時地毀損告訴人
    丙○○所有如附表編號4 所示之物等事實，於本院調查、審
    理時固均坦承不諱（見本院97年4 月14日、97年7 月31日筆
    錄），惟仍矢口否認有何侵入住宅、毀損、妨害公務之故意
    ，辯稱：因有罹患憂鬱症，而於前揭(一)、(二)行為前已吞服10
    0 多顆安眠藥，至前揭(三)行為前則有飲用高粱酒，故行為時
    意識均已不清楚，不知為何云云。經查：
  (一)被告於事實欄一(一)、(二)時地侵入告訴人辛○○之住宅，並持
    鐵鎚、菜刀毀損告訴人辛○○、庚○○、戊○○、丙○○所
    有如附表所示之物等事實，除被告於本院調查審理時坦承不
    諱外，核與證人吳文武、證人即告訴人己○○、庚○○、黃
    進發、丙○○於警詢時及偵查中（見96年度偵字第17200 號
    第18至21頁、第24至27頁，96年度偵字第第21678 號第14、
    15、51頁）證述之情節相符，並有鐵鎚、菜刀各1 把扣案可
    資相佐，另有北都汽車股份有限公司維修明細表、電子計算
    機統一發票、匯豐汽車股份有限公司北投廠結帳清單、電子
    計算機統一發票、順益汽車股份有限公司內湖服務廠估價單
    、車輛物品毀損照片等在卷可稽，前開事實堪以認定。
  (二)另被告與據報到場處理之臺北市政府警察局松山分局東社派
    出所警員乙○○發生拉扯、互搶配槍，並將其警察制服扯破
    等事實，業據證人乙○○、孫振益、黃家萬於警訊、偵查中
    證述明確，此部分事實亦足以認定。
  (三)被告雖辯稱：二次行為時，已分別服用女友丁○○之安眠藥
    、女友姨丈之高血壓藥類、高樑酒1 瓶，故神智不清，而無
    法分辨自己行為云云，並舉被告於前揭(三)行為後之96年10月
    8 日上午8 時5 分呼氣酒精含量為每公升0.17毫克之酒測單
    為佐。惟：
    1.就被告前揭(一)、(二)行為前「曾經」服用他人藥物之實際藥
      名乙節，被告均無法確實供述，僅供稱：96年8 月2 日來
      源係女友、女友姨丈等情（見本院97年4 月14日筆錄第2
      頁），然經證人丁○○於本院證稱：確實曾經服用安眠藥
      物，惟該藥物伊最後一次領取日為96年5 月底、一次領取
      21日份（每日1 顆），伊亦按時服用，應無剩餘，此外更
      未曾拿取姨丈王昌台之抗血壓藥物等語（見本院97年5 月
      19日筆錄），故由證人丁○○之證詞無法知悉被告可能服
      用藥物資料，是亦無相關資料可資認定：倘被告曾經服用
      藥物，則所用「藥物」實際對被告心智、精神、行為之影
      響情形。
    2.且：
      (1)按「行為時因精神障礙或其他心智缺陷，致不能辨識其
        行為違法或欠缺依其辨識而行為之能力者，不罰。行為
        時因前項之原因，致其辨識行為違法或依其辨識而行為
        之能力，顯著減低者，得減輕其刑。前二項規定，於因
        故意或過失自行招致者，不適用之。」刑法第19條定有
        明文，故對於因行為人故意或過失將自己陷於精神障礙
        之狀態之原因自由行為，不認該行為可適用不罰或得減
        輕其刑之規定。
      (2)被告以魏氏成人智力測驗結果顯示被告語文智商、操作
        智商等總智商係於正常智商範圍內，其一般言談能力、
        記憶力、罪行判斷能力，並無不足以理解行為之認知功
        能障礙；而前於93年間曾至國軍花蓮總醫院住院治療，
        該時被告即因有十餘年使用安非他命病史，因而出現有
        幻聽、焦慮不安、失眠情形，於93年12月6 日離院時經
        診斷係有「安非他命依賴」情形；另被告亦有飲酒習慣
        ，自承常因無法入睡而飲酒至醉，偶會責罵自己、對自
        己指示情形；故以被告表現持續使用安非他命及酒精情
        形下，達「安非他命依賴」、及「酒精依賴」程度，並
        時有情緒不穩及自述之幻聽症狀，表現有「安非他命或
        酒精引致之精神病」精神障礙，是被告為本件行為時之
        精神狀態有受藥物、酒精影響之可能，而導致辨識行為
        能力減低之程度，且經本院請求財團法人亞東紀念醫院
        就被告為本件行為時之精神狀態為鑑定，亦採同一鑑定
        結果，此有該院97年7 月18日精神專科證書00722 號精
        神鑑定報告書（見本院卷附）在卷可稽。
      (3)惟被告已於本院自承：本件行為並非幻聽指示，而係使
        用藥物、酒精後情緒氣憤下行為等情，是被告就行為前
        是否使用藥物、酒精有完足之充足辨識、理解能力，仍
        選擇以受藥物、酒精控制，是被告前開行為屬故意自行
        招致。雖被告係於精神障礙下致欠缺辨識行為能力，而
        侵入他人住宅、毀損、妨害公務，揆諸前揭規定，仍難
        主張精神狀態障礙而減刑。
  (四)綜上所述，本件事證明確，被告犯行洵堪認定，應予依法論
    科。
四、核被告事實(一)之行為分別係犯刑法第306 條第1 項侵入住宅
    罪、第354 條毀損罪，事實(二)之行為係犯第135 條第1 項施
    強暴妨害公務執行罪，事實(三)之行為係犯刑法第354 條毀損
    罪。被告先後破壞如事實欄一(一)所述被害人辛○○、庚○○
    、戊○○如附表編號1 至3 所示之物，各該數行為係於同時
    地或密切接近之時地實施，侵害同一之法益，各行為之獨立
    性極為薄弱，依一般社會健全觀念，在時間差距上，難以強
    行分離，應視為數個動作之接續施行，合為包括之一行為予
    以評價，屬一接續犯。又被告事實(一)之行為，以鐵鎚破壞證
    人辛○○住宅大門門鎖之方式侵入其住宅，其一行為觸犯侵
    入住宅及毀損罪名，為想像競合犯，應依刑法第55條規定，
    從一重之毀損罪處斷。被告分別於事實(一)、(三)之毀損行為，
    及事實(二)之妨害公務行為，犯意各別，行為互殊，應予分論
    併罰。本院爰審酌被告被告之素行、於緩刑宣告期間再犯上
    開案件，顯見自制能力尚弱，及犯罪之動機、目的、手段、
    對被害人所生之損害、所毀損之財物價值及於警詢、偵查中
    及審理時已坦承部分犯行等一切情狀，量處如主文所示之刑
    ，並諭知易科罰金之折算標準。末查，扣案鐵鎚1 把，為被
    告所有、供犯罪所用之物，業據被告於本院審理時供明在卷
    ，爰依刑法第38條第1 項第2 款之規定予以宣告沒收。至於
    扣案之菜刀1 把，非屬違禁物、亦非被告所有之物，故不予
    沒收，併予敘明。
據上論斷，應依刑事訴訟法第299 條第1 項前段，刑法第135 條
第1 項、第306 條第1 項、第354 條、第55條、第51條第10款、
第38條第1 項第2 款，刑法施行法第1 條之1 ，判決如主文。
本案經檢察官陳重言到庭執行職務
中    華    民    國    97    年    8     月    11    日
                  刑事第四庭  法  官  郭惠玲
如不服本判決，應於判決送達後10日內向本院提出上訴狀（應抄
附繕本）。告訴人或被害人如對於本判決不服者，應具備理由請
求檢察官上訴，其上訴期間之計算係以檢察官收受判決正本之日
期為準。
上正本證明與原本無異。
                              書記官  鄭雅文
中    華    民    國    97    年    8     月    13    日
附錄本案論罪科刑法條全文：
刑法第135條（妨害公務執行及職務強制罪）
對於公務員依法執行職務時，施強暴脅迫者，處3 年以下有期徒
刑、拘役或3 百元以下罰金。
意圖使公務員執行一定之職務或妨害其依法執行一定之職務或使
公務員辭職，而施強暴脅迫者，亦同。
犯前二項之罪，因而致公務員於死者，處無期徒刑或7 年以上有
期徒刑；致重傷者，處3 年以上、10年以下有期徒刑。
刑法第306條（侵入住居罪）
無故侵入他人住宅、建築物或附連圍繞之土地或船艦者，處1 年
以下有期徒刑、拘役或3 百元以下罰金。
無故隱匿其內，或受退去之要求而仍留滯者，亦同。
刑法第354條（毀損器物罪）
毀棄、損壞前二條以外之他人之物或致令不堪用，足以生損害於
公眾或他人者，處2年以下有期徒刑、拘役或5百元以下罰金。
附表：
1.大門門鎖、微波爐、19吋電腦液晶螢幕、電冰箱、茶几各壹個
  ，及電視機貳台。
2.車號3E－0581號自用小客車前、後擋風玻璃、左後方車窗玻璃
  各壹塊。
3.車號6D－9612號自用小客車駕駛座、左後乘客座窗戶、後擋風
  玻璃各壹塊。
4.車號3N－9333號自用小客車引擎蓋。


司法院資訊處製作；財團法人民間司法改革基金會備份。
